臺灣高等法院刑事判決　　　　　　　　96年度上易字第1392號
上　訴　人
即　被　告　丙○○
　　　　　　丁○○
　　　　　　乙○○
共　　　同
選任辯護人　劉玉津律師
　　　　　　張智剛律師
上列上訴人因偽造文書案件，不服台灣台北地方法院九十五年度
易字第五十一號，中華民國九十六年五月十八日第一審判決（起
訴案號：台灣台北地方法院檢察署九十四年度偵字第三一五一號
），提起上訴，本院判決如下：
    主  文
原判決撤銷。
丙○○共同連續明知為不實之事項，而使公務員登載於職務上所
掌之公文書，足以生損害於公眾及他人，處有期徒刑參月，如易
科罰金，以銀元參佰元即新臺幣玖佰元折算壹日；減為有期徒刑
壹月又拾伍日，如易科罰金，以銀元參佰元即新臺幣玖佰元折算
壹日。緩刑貳年。
丁○○共同明知為不實之事項，而使公務員登載於職務上所掌之
公文書，足以生損害於公眾及他人，處拘役參拾日，如易科罰金
，以銀元參佰元即新臺幣玖佰元折算壹日；減為拘役拾伍日，如
易科罰金，以銀元參佰元即新臺幣玖佰元折算壹日。緩刑貳年。
乙○○共同連續明知為不實之事項，而使公務員登載於職務上所
掌之公文書，足以生損害於公眾及他人，處拘役伍拾日，如易科
罰金，以銀元參佰元即新臺幣玖佰元折算壹日；減為拘役貳拾伍
日，如易科罰金，以銀元參佰元即新臺幣玖佰元折算壹日。緩刑
貳年。
    事  實
一、丙○○於民國八十七年三月二十一日，與經營「新協合聯合
    診所」之負責人甲○○簽訂合作契約，由丙○○負責該診所
    成立之物理治療部之復健物理治療服務。因丙○○違反健保
    法規，在未經醫師診斷下逕行替病患提供復健治療服務，致
    「新協合聯合診所」健保款遭中央健康保險局扣押近新台幣
    （下同）一千萬元，受有損害。丙○○乃於八十八年十月二
    十九日簽發，受款人為甲○○，面額均為一百萬元之本票二
    紙以為損害賠償之擔保。嗣該本票經台灣台北地方法院於九
    十年三月二十二日以八十九年度北簡字第一二四一一號判決
    駁回丙○○請求確認本票債權不存在之訴，確認前揭本票債
    權確屬存在，詎丙○○為避免財產遭強制執行，明知其與乙○○之間，並無任何債權債務關係，竟與乙○○共同基於使
    公務員登載不實事項於職務上所掌公文書之犯意聯絡，於九
    十年四月四日，由丙○○前往台北市建成地政事務所，填具
    土地登記申請書，以其與乙○○因有債務存在，申請將其名
    下所有門牌號碼台北市○○○路○段十四巷二十一號六樓、
    坐落基地中正段一小段二二七之一二地號之房、地（下稱杭
    州南路六樓房地），設定本金最高限額一千二百萬元之第二
    順位抵押權予乙○○，使地政事務所人員將該不實之事項，
    登載於職務上所掌之土地登記簿謄本之公文書，足生損害於
    丙○○之債權人及地政機關對地籍資料管理之正確性。於九
    十年十月十五日，丙○○辦理轉貸時，即將該抵押權辦理塗
    銷。
二、迨丙○○對台灣台北地方法院八十九年度北簡字第一二四一
    一號確認本票債權不存在事件提起上訴，於辯論終結後，九
    十一年十一月十九日判決前（該民事事件仍經台灣台北地方
    法院以九十年度簡上字第二六○號判決駁回上訴確定），丙○○與乙○○仍承前之概括犯意，再以相同方式，於九十一
    年十一月十五日，由丙○○前往台北市建成地政事務所，填
    具土地登記申請書，以其與乙○○有債務存在，申請將其名
    下所有之杭州南路六樓房地，設定本金最高限額八百百萬元
    之第二順位抵押權予乙○○，使地政事務所人員將該不實之
    事項，登載於職務上所掌之土地登記簿謄本之公文書，足生
    損害於丙○○之債權人及地政機關對地籍資料管理之正確性
    。
三、丙○○亦於九十一年十二月十一日，將杭州南路六樓房地贈
    與而移轉登記予其配偶丁○○。後因甲○○於九十二年十月
    間，向台灣南投地方法院對丙○○提起損害賠償之訴，丙○○及丁○○為防止上開房地遭強制執行，於甲○○向台灣南
    投地方法院提起損害賠償之訴後至九十二年十二月二十四日
    間某日，承前概括犯意之丙○○、乙○○，與丁○○三人基
    於犯意聯絡，明知丁○○與乙○○之間並無真實之買賣合意
    ，共同委由不知情之代書劉定芳於九十二年十二月二十四日
    ，攜土地登記申請書、契約書等相關資料前往台北市建成地
    政事務所，以丁○○與乙○○於九十二年十二月十六日，就
    杭州南路六樓房地成立買賣為由，申請辦理所有權移轉登記
    予乙○○，使不知情之地政事務所人員將該等不實事項登載
    於職務上所掌之土地登記簿謄本等公文書，足生損害於丙○○之債權人及地政機關對地籍資料管理之正確性。
四、案經甲○○訴請台灣台北地方法院檢察署檢察官偵查起訴。
    理  由
一、訊據上訴人即被告丙○○、乙○○、丁○○均否認有上揭犯
    行，被告丙○○辯稱：「…我當時的財產不是只有在杭州南
    路…補習班每月還有五、六十萬元的現金收入…金門金城四
    個透天店面的房子沒有設定抵押，價值大約七、八百萬元，
    台北市○○街的房子坪數大約三十五、六坪，是四樓公寓還
    有頂樓加蓋，有公教貸款一百八十萬元，已經還了一點，九
    十年三月…富邦聯合診所都是我的財產，為何不來查封我的
    診所儀器設備…都是集中在我杭州南路的房子，如果我要作
    假，我應該一次就要結案，反正本金最高限額一仟二百萬元
    抵押權設定期間到一百年。我真的沒有這個動機，時間點也
    不對，我有能力還款…我沒有損及甲○○的債權，我也沒有
    影響地政事務所登載的真實性…房子賣了，我們也離開台灣
    ，我們真的是買賣，絕對沒有假買賣…」（九十六年八月三
    十日本院審判筆錄），被告丁○○辯稱：「…我們與他是朋
    友，所以房子我們是賣給他，這房子是單純的買賣，我們的
    財產還更多。我不知道為何會被定罪…」（九十六年八月三
    十日本院審判筆錄），被告乙○○辯稱：「…我認識丙○○
    十幾年，因為合作關係衍生了債務，我是債權人，有保障最
    好，我們做了設定的動作，設定之後，我也陸續在催錢…沒
    有另訂契約還款，只是在合作契約上面註明，且他也有陸續
    在還款，我是不清楚他的債務問題，我需要台北的房子，所
    以我向他購買這間系爭房子，事後衍生出來說我們是假買賣
    ，我認為是冤枉的…」（九十六年八月三十日本院審判筆錄
    ）等語。
二、經查：
  (一)被告丙○○於八十七年三月二十一日，與經營「新協合聯合
    診所」之負責人即告訴人甲○○簽訂合作契約，由被告丙○○負責該診所成立之物理治療部之復健物理治療服務。因被
    告丙○○違反健保法規，在未經醫師診斷下逕行替病患提供
    復健治療服務，致「新協合聯合診所」健保款遭中央健康保
    險局扣押近一千萬元，受有損害。被告丙○○乃於八十八年
    十月二十九日簽發，受款人為告訴人甲○○，面額均為一百
    萬元之本票二紙以為損害賠償之擔保。嗣被告丙○○於八十
    九年間，向台灣台北地方法院對告訴人提起本票債權不存在
    之訴，經台灣台北地方法院於九十年三月二十二日以八十九
    年度北簡字第一二四一一號判決駁回原告（即被告丙○○）
    之訴，確認本票債權存在。被告丙○○不服提起上訴，再經
    台灣台北地方法院於九十一年十一月十九日以九十年度簡上
    字第二六○號判決駁回上訴確定，於理由欄說明告訴人對被
    告之債權已逾五百八十五萬六千九百四十二元。告訴人並於
    九十二年十月間，向台灣南投地方法院對被告丙○○提起損
    害賠償之訴，台灣南投地方法院於九十四年二月十六日以九
    十二年度重訴字第九十八號判決「被告（丙○○）應給付原
    告（甲○○即新協合聯合診所）新台幣五百七十七萬零六百
    八十八元，及自九十二年十月二十二日起至清償日止，按年
    息百分之五計算之利息」等事實，為被告丙○○、丁○○、
    乙○○三人所不爭執，並有合作契約書、本票二紙、台灣台
    北地方法院八十九年度北簡字第一二四一一號宣示判決筆錄
    、九十年簡上字第二六○號民事判決、台灣南投地方法院民
    事庭通知書（九十三年度他字第七八五六號卷第十三頁至第
    十九頁、第二十頁、第二十一頁至第三十頁、第三十一頁至
    第四十九頁、第五十二頁）、台灣南投地方法院九十二年度
    重訴字第九十八號民事判決（九十四年度偵字第三一五一號
    卷(一)第一四○頁至第一六一頁）在卷可稽。
  (二)杭州南路六樓房地，於八十九年六月七日，因買賣事由，所
    有權由余政雄移轉登記為被告丙○○所有。被告丙○○於九
    十年四月四日，前往台北市建成地政事務所，填具土地登記
    申請書，以其與被告乙○○因有債務存在，申請登記設定本
    金最高限額一千二百萬元之第二順位抵押權予被告乙○○；
    於九十年十月十五日，以債務全部償還為由，塗銷上開抵押
    權登記；於九十一年十一月十五日，被告丙○○，再前往台
    北市建成地政事務所，填具土地登記申請書，以其與被告乙○○因有債務存在，申請登記設定本金最高限額八百萬元之
    第二順位抵押權予被告乙○○；於九十一年十二月十一日，
    以贈與為由，所有權由被告丙○○移轉登記為被告丁○○所
    有；於九十二年十二月二十四日，代書劉定芳前往台北市建
    成地政事務所，以被告丁○○與乙○○二人於九十二年十二
    月十六日，就杭州南路六樓房、地成立買賣為由，申請辦理
    所有權移轉登記予乙○○各情，亦據被告丙○○、丁○○、
    乙○○、證人劉定芳供明在卷，並有台北市建成地政事務所
    異動索引（他字卷第五十九頁、第六十頁）、台北市建成地
    政事務所九十三年六月八日北市建地三字第○九三三○七九
    八三○○號函送之九十年中正二字第一五九七號、第五六七
    六號、九十一年中正二字第六三五六號、九十二年中正二字
    第六六八一號登記申請案原案影本各一份（偵查卷(二)第四十
    八頁至第七十一頁）在卷足稽。
  (三)就抵押權設定部分
    被告丙○○、乙○○雖以二人間確實有三百萬元之債務存在
    ，始設定本金最高限額抵押權，以為擔保之詞置辯。惟被告
    丙○○稱：「…八十一年我與乙○○就合夥經營安養院，八
    十五年我代表安養中心與天祥醫院簽約，後來因天祥醫院片
    面違約，我與乙○○一直在協商，我願還違約金三百萬元…
    她同意分期，但怕沒有保障…才設定抵押…」（九十五年二
    月十七日原審準備程序筆錄，原審卷第二十六頁反面）、「
    …在八十一年起就合夥開安養中心，後來八十五年把安養中
    心轉移到天祥醫院的復建護理之家，至八十七年天祥醫院違
    約止，我與乙○○還有合夥關係，一直到九十年我還與乙○○在討論跟天祥醫院的違約金到底是要誰要付…約有三百萬
    違約金，但醫院不願付這筆錢，所以醫院要求我解決掉我與
    股東間的問題，我當然也有跟乙○○談這件事，我希望乙○○能減少我付錢的額度，談了很久，到了九十年四月我們才
    決定分期攤還三百萬元，每個月約還十萬元…（確認違約金
    金額及還款方式有書立書面？）有，我從來沒提出來過，我
    已經還掉了。從九十年四月開始，每月還十萬元現金來算，
    大約還了三十個月左右…」（九十六年四月二十七日原審審
    判筆錄，原審卷第二一七頁）等語。而被告乙○○則稱：「
    …大約八年合夥關係，我的安養院經營有八年…資產超過幾
    百萬，後來因為丙○○關係，導致安養院關門，我負責經營
    ，丙○○負責硬體，當時約定，誰終止誰就要賠償…他（指
    被告丙○○）欠我三百萬元…」（九十五年五月十九日原審
    準備程序筆錄，原審卷第六十頁反面）、「…金額三百萬元
    。時間我不記得了，當時我們共同成立安養中心，後來因丙○○的關係，我們經營不下去，合作前有簽合作契約，我也
    投資不少錢，所以我要依合作契約向他追討，也追討很久…
    （金額是合作契約上寫的？）對。如果我不經營，我也要賠
    他三百萬元…（丙○○從何時還你錢？）我追討很久，他一
    直沒還，後來他才說要用他的房子設定給我，並還我錢。本
    來我要設定三百萬元，但後來丙○○去拿表單時，承辦的人
    偷偷的告訴我可以設定到一千二百萬元，後來丙○○回來時
    ，我就要求他要設定一千二百萬，設定後他就不定額還錢…
    （他有跟你另簽訂還錢的書面？）沒有…」（九十六年四月
    二十七日原審審判筆錄，原審卷第二一九頁反面、第二二○
    頁）等語。由被告丙○○、乙○○二人上開說詞，二人係合
    夥經營安養中心，並與天祥醫院簽約合作，嗣因天祥醫院片
    面終止契約，導致安養中心無法營運，受有損害，天祥醫院
    無需賠償被告丙○○、乙○○所合夥經營之安養中心任何損
    害，卻由被告丙○○需對被告乙○○需負違約之損害，實難
    令人置信。又其二人就還款之約定、金額及方式，供述情節
    不僅互異，且其二人間如確有三百萬元違約金債權債務關係
    且已按協議還清，何以迄今均末能提出任何提款、還款、匯
    款之證明。再參以兩次抵押權設定時間均與被告丙○○及告
    訴人間確認本票債權不存在之訴訟宣判時間相近，即(1)九十
    年三月二十二日台灣台北地方法院八十九年度北簡字第一二
    四一一號宣示判決，二人於九十年四月四日，設定本金最高
    限額一千二百萬元之第二順位抵押權，後於九十年十月十五
    日被告丙○○辦理轉貸時，將該抵押權辦理塗銷。(2)於九十
    一年十一月十九日台灣台北地方法院九十年度簡上字第二六
    ○號宣判前，於九十一年十一月十五日設定本金最高限額為
    八百萬元之第二順位抵押權。果被告乙○○係為擔保債權而
    要求被告丙○○設定本金最高限額抵押權，何以於九十年四
    月四日僅設定抵押權半年後，大部分債權尚未獲償時，即同
    意塗銷抵押權，且未於轉貸後馬上再為設定。反於債權已獲
    大半清償時，於前次塗銷過一年後，又設定本金最高限額八
    百萬元之高額抵押權，而設定時間均在上開本票債權訴訟宣
    判時間前後一、二週內，由此益見其等抵押權之設定係為防
    避該判決之結果，並非有設定抵押權之真意及確有債權債務
    關係。
  (四)就移轉所有權部分
    被告丙○○、丁○○、乙○○三人雖辯稱係因被告丙○○當
    時有房貸及多件訴訟之壓力，經濟有困難，才將上開房地賣
    予被告乙○○。然而，
  (1)根據被告丁○○與乙○○簽訂之不動產買賣契約書約定，買
    賣總價款為一千五百零八萬元，第一次簽約及第二次文件點
    交、簽章付八十八萬，第三次完梲付二百二十萬，第四次尾
    款一千二百萬元，第一次至第三次款項均匯入被告丁○○華
    南銀行中華路分行帳號000000000000號活儲帳
    戶，尾款則係被告丁○○之原貸款由被告乙○○承受，此有
    不動產買賣契約書可稽（他字卷第九十一頁至第九十八頁）
    。依丁○○前揭活儲存款帳戶之存摺明細（他字卷第九十九
    頁）、華南商業銀行中華路分行九十三年六月十六日（九十
    三）中華路事字第一○○號函附之丁○○（活期儲蓄存款帳
    號00000000000－0）存、匯款交易憑證（偵查
    卷(二)第二十五頁至第二十七頁），可知被告丁○○前揭銀行
    帳戶，被告乙○○於九十二年十二月十七日，匯入八十八萬
    元，當日八十八萬元即現金提領出；被告乙○○於九十二年
    十二月二十九日匯入八十萬元，當日八十萬元即現金提領出
    ；被告乙○○於九十二年十二月三十日匯入八十萬元，當日
    八十萬元即現金提領出；被告乙○○於九十二年十二月三十
    一日匯入六十萬元，當日六十萬元即現金提領出；惟本案房
    地在九十二年十二月二十六日即已完成過戶，竟在未交付約
    定之款項前即辦理過戶，顯有違一般交易慣例，又款項匯進
    當日，旋即以現金提領，被告乙○○復無法交待匯進款項之
    來源，被告丁○○對提領出之現金，亦均未能交待其流向，
    顯然係被告丙○○、丁○○、乙○○三人虛作之匯款假象。
  (2)告訴人於九十二年十月間，向台灣南投地方法院對被告丙○○提起損害賠償之訴，已如前述，而被告丁○○、乙○○則
    於九十二年十二月二十四日辦理所有權移轉登記，將上開房
    地以買賣之名義轉讓予被告乙○○，時間上顯與訴訟之時間
    吻合。而杭州南路六樓出售予被告乙○○後，被告丙○○、
    丁○○及其子女，仍住在該屋，該屋之水、電費，由被告丁○○繳納各情，已據被告丙○○、丁○○、乙○○供述在卷
    ，顯與交易常情有違。對此被告丁○○雖以小孩就學及工作
    需要，向被告乙○○承租該屋居住之詞置辯，惟據被告丁○○所述：「…（為何你房子已賣給乙○○後，你還住在那邊
    ？）賣了之後，我們是住在新東街，九十三年間因我從和平
    醫院優退，就在他那裡工作，因供膳地點在六樓，我必須要
    監督廚房，所以我才跟他租…（為何過戶後，你還在繳水電
    費？）因我在裡上班，且林小姐較忙，所以請我先代繳，他
    再付錢給我…（你說後來有向乙○○租房子，是如何租？）
    我們一個月付四萬元，租兩個房間。因我在那邊有工作，從
    我薪水扣，每個月扣三萬五千元，我再付五千元給他…」（
    九十六年四月二十七日原審審判筆錄，原審卷第二二五頁正
    反面）、「…（你每月薪水三萬五千元，當時妳先生又需要
    大筆週轉金，為何每月需要花費四萬以上的租金？）雖然我
    們有回到新東街…因為小孩學區上學問題，我工作的時間到
    晚上九點，我的部分，我認為只要加付五千元，水電費也有
    包括，還有房貸，我們認為划算…」（九十六年八月三十日
    本院審判筆錄）等詞，被告丁○○係以每月租金四萬元，向
    被告乙○○承租杭州南路六樓二間房間，惟依卷附照片（偵
    查卷(二)第一九八頁）所示，該二間房間非大，而且同址二樓
    登記在被告丁○○名下之房屋（有土地建物異動清冊、建物
    登記謄本可稽，偵查卷(二)第二二○頁至第二二二頁），九十
    三年二月間被告乙○○向被告丁○○承租支付之月租為二萬
    元，隔年始調為四萬元，此亦據被告乙○○於九十六年八月
    三十日本院審理時陳明在卷，而被告丙○○、丁○○一再表
    示其等係因經濟有困難，需資金週轉，才將杭州南路六樓房
    屋出售予被告乙○○，其等出售後，不思量入為出，卻又以
    每月高達四萬元之租金承租該屋二個房間使用，並繳付該屋
    水、電費用，被告丁○○、乙○○前揭說詞，顯然有違常情
    ，實難令人採信。
  (3)至於被告丙○○雖稱「…我當時的財產不是只有在杭州南路
    …補習班每月還有五、六十萬元的現金收入…金門金城四個
    透天店面的房子沒有設定抵押，價值大約七、八百萬元，台
    北市○○街的房子坪數大約三十五、六坪，是四樓公寓還有
    頂樓加蓋，有公教貸款一百八十萬元，已經還了一點，九十
    年三月…富邦聯合診所都是我的財產，為何不來查封我的診
    所儀器設備…」等，惟被告丙○○所指之上開房、地，福建
    省金門縣金城鎮城段六三八、六四九、六六三建號建物及三
    四三○之六、三四三○之八、三四三○之一○、三四三○之
    一一、三三四一之四地號土地，於八十八年十二月二十七日
    登記為被告丁○○所有，台北市○○區○○段六三一建號建
    物、四十九之三地號土地，於八十八年十月二十一日登記為
    被告丁○○所有，有福建省金門縣地政事務所核發之建物所
    有權狀、土地所有權狀、台北市松山地政事務所核發之建物
    所有權狀、土地所有權狀（本院卷）可稽，而被告丙○○於
    八十九年十一月九日申請在台北市○○○路○段十四巷二十
    一號二樓設立之「台北市私立承淞美語短期補習班」，該補
    習班於九十一年十一月十九日行文至台北市政府教育局，申
    請新增被告乙○○為共同設立人，於九十二年十二月十七日
    更行文台北市政府教育局變更設立代表人為被告乙○○一節
    ，亦有台北市政府教育局八十九年十一月二十七日北市教六
    字第八九二七八四一二○○號、九十一年十一月二十九日北
    市教六字第○九一三九三九三三○○號函、九十二年十二月
    三十一日北市教六字第○九二四○一六七八○○號函可憑（
    偵查卷(二)第二二七頁至第二二九頁），是被告丙○○稱其個
    人有足夠之資力，顯然不足採信。
  (五)綜上事證明確，被告丙○○、丁○○、乙○○所辯，均係互
    相迴護、卸責之詞，委不足採，其三人犯行均堪認定。
三、新舊法比較：
    被告丙○○、丁○○、乙○○行為後，刑法於九十四年二月
    二日修正公布，於九十五年七月一日施行。按行為後法律有
    變更者，適用行為時之法律，但行為後之法律有利於行為人
    者，適用最有利於行為人之法律，現行刑法第二條第一項訂
    有明文。茲就本案有關之新舊法比較部分，臚列如下：
  (一)刑法第三十三條第五款修正：「主刑之種類：罰金新台幣一
    千元以上，以百元計算之。」比較被告行為時刑法第三十三
    條第五款：「主刑之種類：罰金銀元一元以上。」就使公務
    員登載不實文書罪罰金刑之最低度，以適用舊法對於被告丙○○、丁○○、乙○○有利。
  (二)刑法第五十六條關於連續犯之規定業經刪除，修正前，以一
    罪論，修正後，原則上應予分論併罰。比較新、舊法結果，
    適用行為時之法律即修正前刑法第五十六條連續犯之規定，
    較有利於被告丙○○、乙○○。
  (三)九十年一月十日修正公布刑法第四十一條第一項前段規定：
    「犯最重本刑為五年以下有期徒刑以下之刑之罪，而受六個
    月以下有期徒刑或拘役之宣告，因身體、教育、職業、家庭
    之關係或其他正當事由，執行顯有困難者，得以一元以上三
    元以下折算一日，易科罰金」，當時之易科罰金折算標準，
    修正前罰金罰鍰提高標準條例第二條前段（現已刪除）規定
    ，就其原定數額提高為一百倍折算一日，則本件被告丙○○
    、丁○○、乙○○行為時之易科罰金折算標準，應以銀元一
    百元、二百元、三百元折算一日，經折算為新臺幣後，應以
    新臺幣三百元、六百元、九百元折算一日。修正後刑法第四
    十一條第一項前段則規定：「犯最重本刑為五年以下有期徒
    刑以下之刑之罪，而受六個月以下有期徒刑或拘役之宣告者
    ，得以新臺幣一千元、二千元或三千元折算一日，易科罰金
    」。比較修正前後之易科罰金折算標準，以修正前刑法第四
    十一條第一項規定，較有利於被告丙○○、丁○○、乙○○
    。
  (四)修正後之刑法第二十八條關於共犯之規定，由原條文：「二
    人以上共同實施犯罪之行為者，皆為正犯」，修正為：「二
    人以上共同實行犯罪之行為者，皆為正犯」，其修正理由係
    為釐清陰謀共同正犯、預備共同正犯、共謀共同正犯是否合
    乎本條規定之正犯要件。被告丙○○、丁○○、乙○○三人
    ，就本案犯行有犯意聯絡及行為分擔，既屬實行犯罪行為之
    正犯，不論依修正前、後之規定，均為共同正犯，對被告丙○○、丁○○、乙○○而言，並無有利或不利之情形，揆諸
    前揭說明，自不生新舊法比較之問題。
  (五)綜合上述各條文修正前、後之比較，及修正後刑法第二條第
    一項前段、後段規定之「從舊、從輕」原則，以九十五年七
    月一日修正公布施行前之刑法相關規定及罰金罰鍰提高標準
    條例第一條前段、第二條規定對於被告丙○○、丁○○、乙○○較為有利，自應適用修正前之相關規定予以論處。至於
    緩刑之宣告，依最高法院九十五年第八次刑事庭會議決議，
    則應適用新法第七十四條之規定。
二、核被告丙○○、丁○○、乙○○三人所為均係犯刑法第二百
    十四條之使公務員登載不實罪。被告丙○○、乙○○就設定
    抵押權部分；被告丙○○、乙○○、丁○○就移轉所有權部
    分，均有犯意聯絡及行為分擔，應論以共同正犯。被告丙○○、丁○○、乙○○利用不知情之代書劉定芳辦理所有權移
    轉登記，為間接正犯。被告丙○○、乙○○所犯三次犯行，
    時間相接，手段相同，觸犯構成要件同一之罪，顯係基於概
    括犯意為之，均為連續犯，均應依修正前刑法第五十六條之
    規定，各論以一罪，並加重其刑。
三、原審對被告丙○○、乙○○、丁○○予以論罪科刑，固非無
    見。惟查，中華民國罪犯減刑條例已於九十六年七月四日制
    定公布，並於九十六年七月十六日施行，被告丙○○、乙○○、丁○○所犯使公務員登載不實罪，犯罪時間在九十六年
    四月二十四日以前，合於減刑條件，原審未及審酌，尚有未
    洽。至被告丙○○、乙○○、丁○○上訴否認犯罪，雖無理
    由，惟原審判決既有上述可議之處，應由本院予以撤銷改判
    。爰審酌被告丙○○為逃避遭強制執行，竟與被告乙○○、
    丁○○串謀，就本案房地設定虛偽之抵押權及成立假買賣，
    並使公務員將該不實事項登載於其職務上所掌之土地登記簿
    ，影響告訴人之權益，並損及地政機關管理土地登記之正確
    性，然其犯後業與告訴人和解，有和解契約書（偵查卷(二)第
    二三二頁、第二三三頁）及匯款憑證（原審卷第一八五頁至
    第一九八頁）附卷可稽，告訴人於偵查中業已具狀（偵查卷
    (二)第二三○頁、第二三一頁）表示不追究，及被告丙○○於
    本案係居於主導地位，被告乙○○係為配合合夥人、丁○○
    係為助其配偶，情節較輕等一切情狀，被告丙○○仍量處有
    期徒刑三月，被告丁○○量處拘役三十日，被告乙○○量處
    拘役五十日，及均諭知以銀元三百元即新台幣九百元折算一
    日之易科罰金折算標準。並依中華民國九十六年罪犯減刑條
    例第二條第一項第三款規定，被告丙○○減為有期徒刑一月
    又十五日，被告丁○○減為拘役十五日，被告乙○○減為拘
    役二十五日，及均諭知以銀元三百元即新台幣九百元折算一
    日之易科罰金折算標準。末查被告丙○○、丁○○、乙○○
    三人，均未曾因故意犯罪受有期徒刑之宣告，此有被告丙○○、丁○○、乙○○三人之本院全國前案紀錄表在卷可憑，
    審酌其三人係為避免被告丙○○名下之財產遭告訴人強制執
    行取償，因而一時失慮致觸犯本案刑責，惟事後被告丙○○
    已與告訴人達成和解賠償告訴人損害，告訴人亦表示不再追
    究，其等經此論罪科刑之教訓，應均知所警惕，信無再犯之
    虞，對其三人所宣告之刑以暫不執行為適當，均併宣告緩刑
    二年，以勵自新。
據上論斷，應依刑事訴訟法第三百六十九條第一項前段、第三百
六十四條、第二百九十九條第一項前段、刑法第二條第一項前段
、第二十八條、第七十四條第一項第一款、修正前刑法第二百十
四條、第五十六條、第四十一條第一項前段、中華民國九十六年
罪犯減刑條例第二條第一項第三款、第七條、罰金罰鍰提高標準
條例第一條前段、修正前罰金罰鍰提高標準條例第二條，判決如
主文。
本案經檢察官黃和村到庭執行職務
中　　華　　民　　國　　96　　年　　9 　　月　　13　　日
　　　　　　　　　刑事第十三庭  審判長法　官 曾德水
                                      法  官 李錦樑
                                      法  官 林婷立
以上正本證明與原本無異。
不得上訴。
                                      書記官 王增華
中　　華　　民　　國　　96　　年　　9 　　月　　13　　日
附錄：本案論罪科刑法條全文
刑法第二百十四條
明知為不實之事項，而使公務員登載於職務上所掌之公文書，足
以生損害於公眾或他人者，處三年以下有期徒刑、拘役或五百元
以下罰金。
